臺灣高等法院臺中分院刑事裁定
111年度聲再字第78號
再審聲請人  
即受判決人  廖文仟


上列聲請人因詐欺案件，對於本院109年度上易字第854號，中華
民國110年1月20日確定判決（第一審案號：臺灣苗栗地方法院10
8年度易字第798號；起訴案號：臺灣苗栗地方檢察署108年度偵
字第5460號），聲請再審，本院裁定如下：
    主  文
再審及停止刑罰執行之聲請均駁回。
    理  由
一、聲請再審意旨略以：
　㈠依本案OK便利超商監視錄影光碟及勘驗譯文內容顯示，告訴
    人翁珮芬清點完現金新臺幣(下同)10萬元後，隨即與聲請人
    即受判決人廖文仟（下稱聲請人）相繼離開，並無再將現金
    返還聲請人之畫面，告訴人並疑似將現金收進包包；經審判
    長詢以為何畫面未看到告訴人還錢予聲請人及還款當時細節
    時，告訴人或閃爍其辭、或沉默不答，自不得據此即認聲請
    人有要求告訴人退還10萬元。
　㈡證人黃敏富已明確證稱聲請人交付現金10萬元予告訴人清點
    後，未見告訴人當場有再將現金交還聲請人等語，並親筆書
    立聲明書為憑，此為新事實、新證據，足證10萬元現金確已
    由告訴人收受，並無再返還聲請人。原確定判決就本案聲請
    人所提供之錄影光碟（即由黃敏富錄影，檔案名稱「LINE＿M
    OVIE＿0000000000000）未做完整聲紋比對，僅將「你在放款
    的」五字送鑑定，並經法務部調查局函覆因字音不足無法鑑
    定比對等語，惟第一審判決卻逕認聲請人為放款業者，並據
    此推論、誤認本件為借貸關係而非買賣權利車，而為不利於
    聲請人之認定，自有違誤。
  ㈢第一審判決主文係以「詐欺罪」論處，惟理由欄論罪科刑部
    分，卻認定「一行為涉犯兩個竊盜罪」，自有主文與理由相
    互矛盾之違誤。證人即中古車業者涂博翔始終否認其為詐欺
    之被害人，僅表示確實有向聲請人購買系爭車輛（權利車）
　　，原確定判決逕認涂博翔為被害人，並認聲請人以一行為涉
    犯兩個詐欺罪而論處重刑，且未慮及聲請人為輕度身心障礙
    人士，未適用刑法第57條、第59條予以減刑，違反罪刑相當
    原則，適用法律均有違誤。
  ㈣本件涂博翔係因收購權利車，而交付13萬元予聲請人，告訴
    人亦確實有向聲請人收取10萬元現金，其等均無財產損失，
    聲請人並無詐欺取財。當初告訴人經由聲請人介紹而向正順
    當鋪質押借款，並主動給予聲請人可觀介紹費，告訴人嗣又
    再拜託聲請人代為籌措資金，聲請人因不便拒絕，而先交付
    10萬元予告訴人，向其購買權利車，再代為處理系爭車輛，
    將權利車賣予涂博翔，聲請人從中賺取價差3萬元，並無施
    用詐術。聲請人係出於同情、同理幫助告訴人，卻反遭其誣
    陷。告訴人借款時未考量地緣關係，反而選擇跨區拜託聲請
    人幫忙，其明知車輛已委由聲請人處理，卻於報案時謊報車
    子失竊，均有違常情，倘聲請人確有詐欺犯意，於告訴人填
    寫當鋪當票等資料後，何須再行交付現金10萬元予告訴人？
    倘聲請人係放款高利貸，何以未預扣利息並要求填寫本票？
    本案實為買賣關係，非告訴人所述之借貸關係。
  ㈤起訴書記載聲請人使不知情之涂博翔信以為真，當場以13萬
    元購買系爭車輛等語，但事實上涂博翔清楚系爭車輛是貸款
    車、有向當鋪借錢、無法過戶，他還回應「不囉嗦、13萬牽
    下來」等語，但於警詢卻證稱他不知情，可見有偽證之嫌疑
    。本案告訴人與涂博翔並不認識，為何涂博翔是幫告訴人作
    證而不是幫聲請人作證，且事情一開始係因涂博翔車子不見
    ，告訴人才出面提告，合理懷疑他們兩人也許有串通一起來
    告聲請人，本案雖係告訴人提出告訴，幕後主使是涂博翔，
    然事實上聲請人並未詐欺其2人。
　㈥綜上，上開新事實、新證據足有推翻或動搖原確定判決之可
    能，爰依刑事訴訟法第420條第1項第6 款規定聲請再審，並
    聲請停止刑罰之執行，另請求再與告訴人進行調解等語。
二、有罪之判決確定後，因發現新事實或新證據，單獨或與先前
    之證據綜合判斷，足認受有罪判決之人應受無罪、免訴、免
    刑或輕於原判決所認罪名之判決者，為受判決人之利益，得
    聲請再審；第1 項第6 款之新事實或新證據，指判決確定前
    已存在或成立而未及調查斟酌，及判決確定後始存在或成立
    之事實、證據，刑事訴訟法第420 條第1 項第6 款、第3項
    分別定有明文。準此，所謂「新事實」或「新證據」，須具
    有未判斷資料性之「新規性」，舉凡法院未經發現而不及調
    查審酌，不論該事實或證據之成立或存在，係在判決確定之
    前或之後，就其實質之證據價值未曾予評價者而言。該等事
    實或證據是否足使再審法院合理相信足以動搖原有罪之確定
    判決，而開啟再審程式，當受客觀存在的經驗法則、論理法
    則所支配，並非聲請人任憑主觀、片面自作主張，就已完足
    。如聲請再審之理由僅係對原確定判決之認定事實再行爭辯
    ，或對原確定判決採證認事職權之適法行使，任意指摘，或
    對法院依職權取捨證據持相異評價，縱法院審酌上開證據，
    仍無法動搖原確定判決之結果者，亦不符合此條款所定提起
    再審之要件（最高法院109 年度台抗字第401 號裁定意旨參
    照）。再者，法院認為無再審理由者，應以裁定駁回之。經
    前項裁定後，不得更以同一原因聲請再審；法院認為聲請再
    審之程序違背規定者，應以裁定駁回之，刑事訴訟法第434
    條、第433條亦分別定有明文。所謂「同一原因」，係指據
    以聲請再審之同一原因事實而言。至於是否為同一原因事實
    ，則應就再次聲請再審之事由及其提出之證據方法，與之前
    已為實體上裁定駁回之聲請互作比較，倘聲請再審之原因事
    實及所提出之證據方法彼此相同者，即屬同一原因事實，固
    不得更以同一原因聲請再審（最高法院103年度台抗字第405
    號裁定意旨參照）。又是否為同一事實之原因而言，應就重
    行聲請再審之事由暨所提證據方法，與前經實體裁定駁回之
    聲請是否一致加以判斷，實質相同之事由暨證據方法，不因
    攀援不同之再審理由，即謂並非同一原因（最高法院106年
    度台抗字第7號裁定意旨參照）。
三、本院依職權調閱原確定判決全案卷宗，及本院110年度聲再
    字第88號、第175號、第259號、第329號、第370號、111年
    度聲再字第18號、第39號等卷宗後，判斷如下：
　㈠聲請不合法部分：
　⒈關於聲請意旨㈠㈡所指，本案OK便利超商監視錄影光碟及勘驗
    譯文內容、證人黃敏富有利於聲請人之證述暨聲明書，以及
    關於法務部調查局函覆無法鑑定比對部分，聲請人前各曾以
    同一事由向本院聲請再審，經本院以110年度聲再字第88號
    （理由欄㈡㈢），認其再審無理由駁回確定，嗣再經本院以1
    10年度聲再字第175號（理由欄㈠）、110年度聲再字第259
    號（理由欄㈠⒈⒉、㈡⒉）、110年度聲再字第329號（理由欄㈠
    ⒈⒊）、110年度聲再字第370號（理由欄㈠⒉），及111年度聲
    再字第18號（理由欄㈠）、111年度聲再字第39號（理由欄
    ㈠⒉），以其再審不合法或無理由駁回確定在案。
　⒉關於聲請意旨㈢㈣所指，第一審判決之主文與理由相矛盾，原確定判決未審酌其為輕度身心障礙減刑，涂博翔並非被害人，涂博翔與告訴人均無財產損失，聲請人係遭告訴人誣陷、其並無施用詐術，本案為買賣關係而非借貸關係部分，亦據聲請人以同一原因向本院聲請再審，經本院以110年度聲再字第88號（理由欄㈠）、110年度聲再字第175號（理由欄㈠㈥㈦㈧），以其再審無理由或不合法駁回確定，並經本院以110年度聲再字第259號（理由欄㈠⒈⒊、㈡⒊）、110年度聲再字第329號（理由欄㈠⒈⒉⒊）、110年度聲再字第370號（理由欄㈠㈡），及111年度聲再字第18號（理由欄㈠）、第39號（理由欄㈡），以其再審不合法或無理由駁回確定在案。
　⒊基上所述，聲請人屢以上開同一事由向本院聲請再審，揆諸
    前揭說明，其聲請再審之程序顯然違背規定而不合法。
　㈡聲請無理由部分　
　⒈原確定判決認聲請人所為係犯刑法第339條第1項詐欺取財罪
    ，係依憑聲請人之供述、證人即告訴人翁珮芬、證人即被害
    人凃博翔、證人吳權洲之證述，及卷附當舖當票、汽車買賣
    合約書、汽車讓渡合約書、汽車讓渡使用證明（委託）書、
    OK便利商店監視器畫面翻拍照片、聲請人與凃博翔line對話
    紀錄影本、正順當鋪陳報狀、告訴人翁珮芬提供與聲請人之
    line對話紀錄截圖等卷證為憑，並就聲請人否認犯罪之各項
    辯解，於判決理由欄內逐一指駁說明，經核其認事用法皆為
    法院依職權之適當行使，所為論述均與卷證相符，尚無明顯
    悖於經驗法則或論理法則之情事。
　⒉聲請人雖以再審意旨㈤之事由聲請再審，惟起訴書或原確定判
    決所稱之「使不知情之涂博翔信以為真」、「致涂博翔陷於
    錯誤」等語，係指使涂博翔誤信聲請人有獲告訴人授權出售
    車輛，與涂博翔是否知悉為貸款車、有向當鋪借錢等情無關
    ，聲請人上開所指，容有誤會。另本案係告訴人無法與聲請
    人聯絡後，於108年8月24日20時許，至苗栗縣警察局苗栗分
    局南苗案派出所報案製作筆錄，當時告訴人並不知道系爭車
    輛已遭聲請人出售之事，有其警詢筆錄可參（臺灣苗栗地方
    檢察署108年度偵字第5460號卷第23-35頁)，聲請人於108年
    8月24日之警詢，亦未供承其將車子出售凃博翔之事，反係
    稱：我把車子權利使用，也有借朋友開，車子被當鋪取回，
    車子在高雄，當時借給朋友（名字無法提供）云云（同上卷
    第15頁)，是本案移送之時，尚不知凃博翔與本案相關，凃
    博翔係嗣後發現系爭車輛遭報為失竊車，又無法找到聲請人
    ，始與告訴人聯絡，並於同年10月3日，至苗栗地檢署作證
    等情，亦有本案刑事案件報告書在卷可參（同上卷第9頁)，
    並經告訴人、凃博翔於偵查中證述明確（同上卷第74頁反面
    、第75頁)。是本案並無再審意旨㈤所指涂博翔發現車子不見
    後，告訴人才配合出面提告之事，上開所指明顯與卷證不符
    ，則聲請人指稱係告訴人、凃博翔串通一起告聲請人云云，
    亦乏其據，自不影響確定判決之認定。
　⒊基上所述，再審意旨㈤所述，係就原確定判決證據取捨及證明
    力判斷職權行使之事項再行爭執，徒憑己意對已經審酌之相
    關事實為對己有利之評價，並不具備刑事訴訟法第420 條第
    1 項第6 款所規定之「新證據」要件，所主張之事實均經原
    審調查審酌，並無因發現新事實或新證據，單獨或與先前之
    證據綜合判斷，足認受有罪判決之人應受無罪、免訴、免刑
    或輕於原判決所認罪名之判決之情形，揆諸前揭說明，聲請
    人執為再審理由聲請再審，為無理由。
　㈢綜上所述，聲請人上開聲請再審理由，或係以同一事由重行
    聲請再審，違背再審聲請之程序規定；或係對原確定判決已
    詳為說明及審酌之事項，徒憑己見而為不同之主張；復查無
    刑事訴訟法第420條第1項其餘各款及第421條所列情形。是
    聲請人執前揭再審理由聲請再審，部分不合法，部分無理由
    ，均應予駁回。本案再審之聲請既均經駁回，則聲請人聲請
    停止刑罰之執行，亦失所依附，應併予駁回。又本件再審聲
    請既屬不合法及顯無理由而應逕予駁回，本院因認無通知聲
    請人到場，並聽取聲請人與檢察官意見之必要，以期訴訟經
    濟而節約司法資源，附此敘明。
六、據上論斷，應依刑事訴訟法第433條、第434條第1項、第3項
    ，裁定如主文。
中　　華　　民　　國　　111 　年　　6 　　月　　24　　日
            刑事第十庭     審判長法　官   陳  宏  卿
                                 法　官   簡  芳  潔
                                 法　官   林  美  玲
以上正本證明與原本無異。
不得抗告。
                                 書記官   趙  郁  涵
中　　華　　民　　國　　111 　年　　6 　　月　　24　　日